臺灣新竹地方法院民事判決
110年度家繼訴字第42號
原      告  黃進源  
訴訟代理人  路春鴻律師
複 代理 人  黃昌仁  
被      告  黃宇弘  
            黃進淦  
            范黃瑞澄
            王祿富  
            王安鵬  
            王雅慧  

兼 上四 人
訴訟代理人  黃錦城  
被      告  王安良  
上列當事人間請求分割遺產事件，本院於中華民國111年9月7日
言詞辯論終結，判決如下：
    主      文
被繼承人黃羅錫妹所遺如附表1-1「權利範圍或價值㈡」所示遺產
，由兩造依附表1-1「本院認定之分割方法」欄所示方式分割。
被繼承人黃金水所遺如附表2-1「權利範圍或價值㈡」所示遺產，
由兩造依附表2-1「本院認定之分割方法」欄所示方式分割。
被繼承人黃進增所遺如附表3-1所示遺產，由兩造依附表3-1「本
院認定之分割方法」欄所示方式分割。
訴訟費用由兩造依附表4所示比例負擔。
    事實及理由
壹、程序部分：
一、按家事訴訟事件，除本法別有規定者外，準用民事訴訟法之
    規定；次按訴狀送達後，原告不得將原訴變更或追加他訴，
    但擴張或減縮應受判決事項之聲明者，不在此限，家事事件
    法第51條，民事訴訟法第255條第1項第3款分別定有明文。
    本件原告起訴請求分割被繼承人黃羅錫妹、黃金水及黃進增
    （下分稱其名）所遺如附表1編號1、附表2編號1至7、附表3
    編號1所示之遺產（見本院卷一第121頁)。嗣於民國111年1
    月6日具狀擴張請求分割遺產範圍如附表1編號1至5「權利範
    圍或價值㈡」欄、附表2編號1至18「權利範圍或價值㈡」欄、
    附表3編號1至2所示（見本院卷二第51頁至第55頁)遺產，核
    係擴張應受判決事項之聲明，於法尚無不合，應予准許。
二、被告黃宇弘、王安良經合法通知，未於最後言詞辯論期日到
    場，核無民事訴訟法第386條各款所列情形之一，依家事事
    件法第51條準用民法第385條第1項前段規定，爰依原告之聲
    請，由其一造辯論而為判決。
貳、實體部分：　　
一、原告主張：兩造之母親黃羅錫妹於94年7月11日死亡，遺有
    如附表1-1「權利範圍或價值㈠」欄所示財產，父親黃金水、
    伊、被告黃錦城、黃宇弘、黃進淦、范黃瑞澄（下分稱其名
    ）及黃進增（98年8月23日歿）、第三人王黃瑞英（108年2
    月6日歿，下稱其名）為其繼承人、代位繼承人；嗣後黃金
    水於96年1月27日死亡，遺有如附表2-1「權利範圍或價值㈠
    」欄所示財產，伊、黃錦城、黃宇弘、黃進淦、范黃瑞澄及
    黃進增、王黃瑞英為其繼承人或代位繼承人；黃進增於98年
    8月23日死亡，遺有如附表3-1「權利範圍或價值㈠」欄所示
    財產，伊、黃錦城、黃進淦、范黃瑞澄、王黃瑞英為其繼承
    人。又王黃瑞英於108年2月6日死亡，被告王祿富、王安鵬
    、王安良、王雅慧為其繼承人；而黃羅錫妹、黃金水死亡後
    遺產分別異動如附表1-1、2-1「權利範圍或價值㈡」欄所示
    ，因附表1-1、2-1「權利範圍或價值㈡」、附表3-1「權利範
    圍或價值」所示遺產並無不能分割之情形，亦無不能分割之
    約定，惟全體繼承人迄今無法達成分割協議，爰依民法第11
    64條規定，求為命：㈠黃羅錫妹所遺如附表1-1「權利範圍或
    價值㈡」所示遺產，由兩造依附表1-2所示應繼分比例分割。
    ㈡黃金水所遺如附表2-1「權利範圍或價值㈡」所示遺產，由
    兩造依附表2-2所示應繼分比例分割。㈢黃進增所遺如附表3-
    1「權利範圍或價值」所示遺產，由兩造依附表3-2所示應繼
    分比例分割等語。
二、被告部分：
  ㈠黃進淦則以：⒈黃羅錫妹死亡後，黃錦城曾提領如附表1-3編
    號1至5所示款項，黃進源、黃錦城占用附表1-3編號6所示土
    地建屋，其等占用土地所得相當於租金之不當得利應列入黃
    羅錫妹之遺產。⒉黃進源、黃錦城在黃金水死亡後收取附表2
    -3所示建物每月新臺幣（下同)23,000元租金收益應列入黃
    金水遺產。⒊黃進增死亡後，黃進源、黃錦城耕作附表3-3編
    號1所示土地之收益，致伊無法領取之休耕補償金，均列為
    黃進增之遺產。又伊自91年12月19日至98年8月23日照顧黃
    進增，以1日2,500元計算照顧費用，共計610萬元，應自黃
    進增遺產中先返還予伊等語置辯。並聲明：原告之訴駁回。
　㈡黃錦城、黃宇弘、范黃瑞澄、王祿富、王安鵬、王雅慧部分
    ：對於原告請求無意見等語。
　㈢王安良則稱：同意按應繼分比例分割黃羅錫妹、黃金水、黃
    進增之遺產等語。
三、原告主張黃羅錫妹、黃金水、黃進增死後分別遺有如附表1-
    1、附表2-1「權利範圍或價值㈡」、附表3-1「權利範圍或價
    值」所示財產，兩造為其等全體繼承人，應繼分分別如附表
    1-2、2-2、3-2所示，上開遺產並無不能分割情事，惟兩造
    未能達成分割協議，爰依民法第1164條規定訴請裁判分割如
    附表1-1「權利範圍或價值㈡」、附表2-1「權利範圍或價值㈡
    」、附表3-1「權利範圍或價值」所示遺產等語。黃進淦則
    以前詞置辯，其餘被告對原告請求無意見。茲析述如下：
　㈠按繼承人有數人時，在分割遺產前，各繼承人對於遺產全部
    為公同共有；繼承人得隨時請求分割遺產，但法律另有規定
    或契約另有訂定者，不在此限，民法第1151條、第1164條分
    別定有明文。經查：
　　⒈黃羅錫妹部分：
　　  ⑴黃羅錫妹於94年7月11日死亡，遺產有如附表1-1「權利
        範圍或價值㈠」欄所示土地、存款。又附表1-1編號1不
        動產業已辦妥繼承登記，由兩造公同共有；附表1-1編
        號2、3存款於110年11月24日、附表1-1編號4、5於同年
        月25日之餘額分別如附表1-1編號2至5「權利範圍或價
        值㈡」欄所示等情，有戶籍謄本、遺產稅免稅證明、土
        地謄本、存款餘額證明書、帳戶交易明細表、歷史交易
        清單、客戶資料查詢單可參（見本院卷一第27頁、第16
        1頁、第401頁、第51頁至第57頁、卷二第31頁至第37頁
        、第143頁、第147頁至第157頁），是黃羅錫妹現存遺
        產除附表1-1「權利範圍或價值㈡」欄所示外，現已無其
        他未分割之遺產，且附表1-1編號1所示不動產現由兩造
        以繼承為原因登記為公同共有之事實，堪以認定。
　　　⑵黃羅錫妹於死亡時、110年11月24日（或同年月25日）存
        款部分之遺產雖有所不同，然黃進淦對原告、黃錦城、
        范黃瑞澄、王黃瑞英、黃宇弘提起侵占、偽造文書等刑
        事告訴，經臺灣新竹地方檢察署為不起訴處分後，黃進
        淦復聲請交付審判，經本院分別於102年6月26日、103
        年11月3日以102年度聲判字第12號、103年度聲判字第2
        1號裁定（下分稱聲判字第12號、第13號裁定）駁回（
        見本院卷二第163頁至第182頁），黃錦城於上開刑事案
        件偵查中固自承確有領取附表1-3編號1至5所示款項，
        惟辯以係依黃金水指示提領，並將支付黃羅錫妹喪葬費
        之餘款，交予黃金水等語，而黃進源、范黃瑞澄、王黃
        瑞英在上開刑事案件偵查中均證述：黃金水有交付以黃
        鎮鍾為發票人、面額為15萬元之支票各1紙；訴外人黃
        鎮鍾在上開刑事案件偵查中證述：係因為黃金水稱要將
        黃羅錫妹的手尾錢交給范黃瑞澄、王黃瑞英及黃宇弘，
        因現金攜帶不便，要求伊開支票給黃金水，黃金水再交
        付現金45萬元，伊將該筆45萬元存入支票帳戶後，再開
        立3張支票交付黃金水，黃金水再轉交范黃瑞澄、王黃
        瑞英、黃宇弘，伊也收到幾萬元的手尾錢，手尾錢是依
        照輩份去分等語（見本院卷二第169頁、第172頁），可
        見黃錦城係依黃金水指示領取黃羅錫妹附表1-1編號2-5
        所示金融帳戶中部分存款，用以支付黃羅錫妹喪葬費，
        並將餘額交付予黃金水分配，則原告主張黃羅錫妹尚未
        分割之遺產餘額如附表1-1「權利範圍或價值㈡」欄所示
        等語，應可採憑。
　　　⑶被告均未爭執黃羅錫妹如附表1-1「權利範圍或價值㈡」
        欄所示遺產有不能分割之情形或有不分割之約定，依前
        開規定，原告訴請分割黃羅錫妹如附表1-1「權利範圍
        或價值㈡」欄所示遺產，自屬有據，應予准許。
　　　⑷黃進淦雖辯以附表1-3所示款項、不當得利應計入黃羅錫
        妹遺產併為分割云云。惟黃錦城所領取如附表1-3編號1
        至5所示款項，除支付黃羅錫妹喪葬費用後，其已將餘
        款交予黃金水分配一情，業如前述；又黃進淦並未提出
        證據證明原告、黃錦城有何無權占用附表1-1編號1土地
        建屋使用之情，則黃進淦上開所辯，自屬無據。另黃進
        淦辯以黃羅錫妹在中華郵政股份有限公司芎林郵局（下
        稱芎林郵局）亦開有帳戶，應遺有存款，應併計入遺產
        分割云云，然芎林郵局函覆黃羅錫妹在該局並無存款資
        料等語（見本院卷二第207頁），則黃進淦此部分所辯
        ，亦難採信。　
　　⒉黃金水部分：
　　  ⑴黃金水於96年1月27日死亡，遺產有如附表2-1「權利範
        圍或價值㈠」欄所示土地、款項。又附表2-1編號1至7不
        動產業已辦妥繼承登記，由兩造公同共有；附表2-1編
        號8、9存款於110年11月24日之餘額、附表2-1編號10至
        18於同年月25日之餘額分別如附表1-1編號8至18「權利
        範圍或價值㈡」欄所示等情，有戶籍謄本、遺產稅核定
        通知書、土地謄本、存款餘額證明書、客戶資料查詢單
        、活期性存款歸戶查詢可參（見本院卷一第25頁、第40
        8頁、第59頁至第107頁、卷二第39頁至第47頁）。兩造
        復未爭執黃金水未分割遺產如附表2-1「權利範圍或價
        值㈡」欄所示，則黃金水現存遺產除附表2-1「權利範圍
        或價值㈡」欄所示外，現已無其他未分割之遺產，且附
        表2-1編號1至7所示不動產現由兩造以繼承為原因登記
        為公同共有之事實，堪以認定。被告又未爭執黃金水如
        附表2-1「權利範圍或價值㈡」欄所示遺產有不能分割之
        情形或有不分割之約定，依前開規定，原告訴請分割黃
        金水如附表2-1「權利範圍或價值㈡」欄所示遺產，自屬
        有據，應予准許。　　　　
      ⑵黃進淦雖辯以附表2-3所示租金應計入黃金水遺產併為分
        割云云。惟黃進淦迄至本院言詞言論終結前均未提出證
        據證明原告、黃錦城有何收取黃金水租金之情，則黃進
        淦上開所辯，難以採憑。至黃進淦聲請向新竹縣新豐鄉
        農會函調訴外人陳龍潘匯入原告與黃錦城聯名帳戶之租
        金資料等語，惟查調匯款資料需檢附匯款帳號或匯款人
        身分證字號一情，有公務電話紀錄可參（見本院卷二第
        229頁），況本院多次請黃進淦應提出此部分資料，黃
        進淦卻未依期提出（見本院卷二第129頁至第130頁、第
        190頁、第205頁、第224頁），則其此部分聲請，難認
        有理由。黃進淦聲請向新竹湖口地政事務所函調黃金水
        贈與相關案件，用以證明原告逼迫黃金水分家，且在黃
        金水死後勾結兄弟姐妹提告撤銷贈與云云，惟此與本件
        原告訴請分割黃金水遺產要屬二事，故無調查之必要，
        併予敘明。　　
　　⒊黃進增部分：
　　  ⑴黃進增於98年8月23日死亡，遺產有如附表3-1「權利範
        圍或價值」欄所示土地、款項。又附表3-1編號1不動產
        業已辦妥繼承登記，由兩造公同共有等情，有戶籍謄本
        、遺產稅核定通知書、土地謄本、客戶資料查詢單可參
        （見本院卷一第39頁、第414頁、第109頁至第113頁、
        卷二第49頁），則黃進增遺產除附表3-1「權利範圍或
        價值」欄所示外，現已無其他未分割之遺產，且附表3-
        1編號1所示不動產現由兩造以繼承為原因登記為公同共
        有之事實，堪以認定。被告又未爭執黃進增如附表3-1
        「權利範圍或價值」欄所示遺產有不能分割之情形或有
        不分割之約定，依前開規定，原告訴請分割黃進增如附
        表3-1「權利範圍或價值」欄所示遺產，自屬有據，應
        予准許。　　　　
      ⑵黃進淦雖辯以附表3-3所示原告、黃錦城耕作附表3-1編
        號1所示土地收益及致其無法領取之休耕補償金應計入
        黃金水遺產併為分割，並應將其照護黃進增費用先從黃
        進增遺產中扣還云云。惟黃進淦迄至本院言詞言論終結
        前均未提出證據證明原告、黃錦城有何耕作收益，或其
        為何有權收取休耕補償金之情；亦未提出其照護黃進增
        ，及何以有權收取照護費用之證據，則黃進淦上開所辯
        ，難以採憑。
　㈡次按遺產繼承人，除配偶外，依左列順序定之：一、直系血
    親卑親屬，二、父母，三、兄弟姊妹，四、祖父母；前條所
    定第一順序之繼承人，以親等近者為先；同一順序之繼承人
    有數人時，按人數平均繼承。第1138條所定第一順序之繼承
    人，有於繼承開始前死亡或喪失繼承權者，由其直系血親卑
    親屬代位繼承其應繼分。民法第1138條第1款、第1139條、
    第1141條前段、第1140條分別定有明文。查黃羅錫妹之子黃
    進輝（62年10月2日歿）早於黃羅錫妹死亡，而黃羅錫妹94
    年7月11日死亡時，黃金水、原告、黃錦城、黃宇弘（黃進
    輝之子）、黃進淦、黃進增、范黃瑞澄、王黃瑞英分別為其
    配偶、子女、孫子，均為其繼承人、代位繼承人；黃金水於
    96年1月27日死亡時，原告、黃錦城、黃宇弘、黃進淦、黃
    進增、范黃瑞澄、王黃瑞英分別為其子女、孫子，均為其繼
    承人、代位繼承人。黃進增於98年8月23日死亡時，原告、
    黃錦城、黃進淦、范黃瑞澄、王黃瑞英為其兄弟姐妹，均為
    其繼承人。嗣王黃瑞英於108年2月6日死亡，其就附表1-1、
    2-1、3-1所示遺產之應繼分，由王祿富、王安鵬、王安良、
    王雅慧共同繼承，則兩造就附表1-1、2-1、3-1所示遺產因
    繼承黃羅錫妹、黃金水、黃進增，而於公同共有關係消滅後
    之應繼分比例分別如附表1-2、2-2、3-2所示。
　㈢又終止遺產之公同共有關係，應以分割方式為之，將遺產之
    公同共有關係終止改為分別共有關係，性質上遺屬分割遺產
    方法之一（最高法院82年度台上字第748號判決意旨參照）
    ；裁判分割共有物訴訟，為形式之形成訴訟，其事件本質為
    非訟事件，究依何種方式為適當，法院有自由裁量之權，應
    斟酌當事人之聲明、共有物之性質、經濟效用及全體共有人
    之利益等公平決之，不受當事人聲明之拘束。查原告主張就
    黃羅錫妹、黃金水、黃進增如附表1-1、2-1「權利範圍或價
    值㈡」欄、3-1「權利範圍或價值」欄所示遺產，應由兩造依
    附表1-2、2-2、3-2所示應繼分比例分割等語，本院斟酌羅
    錫妹、黃金水、黃進增如附表1-1、2-1「權利範圍或價值㈡
    」遺產為不動產、存款之經濟效用、共有人利益、意願等情
    事，認依兩造之應繼分比例分割為分別共有，兩造即可自由
    處分其所分得之應有部分，足以增進其經濟流通性，故認黃
    羅錫妹、黃金水、黃進增如附表1-1、2-1「權利範圍或價值
    ㈡」欄、3-1「權利範圍或價值」欄所示遺產之分割方法，應
    由兩造應分別依附表1-2、2-2、3-2所示應繼分比例分割為
    適當。　
四、綜上所述，原告依民法第1164條之規定，請求分割黃羅錫妹
    、黃金水、黃進增如附表1-1、2-1「權利範圍或價值㈡」欄
    、3-1「權利範圍或價值」欄所示之遺產，為有理由，應予
    准許。
五、裁判分割遺產之形成訴訟，法院決定遺產分割之方法時，應
    斟酌何種分割方法較能增進共有物之經濟效益，並兼顧兩造
    之利益，以決定適當之分割方法，不受起訴聲明之拘束，亦
    不因何造起訴而有不同，故就原告所為本件請求，依家事事
    件法第51條準用民事訴訟法第80條之1規定，由兩造依應繼
    分比例分擔訴訟費用，始為公平，爰諭知如主文第4項所示
    。
六、本件事證已臻明確，兩造其餘之攻擊或防禦方法及所用之證
    據，經本院斟酌後，認為均不足以影響本判決之結果，爰不
    逐一論列，附此敘明。　　
七、據上論結，本件原告之訴為有理由，依家事事件法第51條、
    民事訴訟法第385條第1項前段、第80條之1，判決如主文。
中　　華　　民　　國　　111 　年　　9 　　月　　14　　日
                  家 事法 庭
                          法　  官  朱美璘　
以上正本係照原本作成。
如對本判決上訴，須於判決送達後20日之不變期間內，向本院提
出上訴狀（需附繕本）。如委任律師提起上訴者，應一併繳納上
訴審裁判費。
中　　華　　民　　國　　111 　年　　9 　　月　　14　　日
                          書 記 官  溫婷雅　
　　　　　　　　　　　　　　　　
附表1-1：被繼承人黃羅錫妹之遺產及分割方法
編號 遺產項目 權利範圍或價值(新臺幣)  本院認定之分割方法   備註   ㈠黃羅錫妹死亡時（94年7月11日） ㈡110年11月24（或同年月25日）時     1 新竹縣○○鄉○○段000地號土地  1分之1 1分之1 依附表1-2所示應繼分比例分割 　   卷一第161頁、第410頁、第51頁至第57頁 2 新竹縣芎林鄉農會存款 68萬5,265元 8,277元    卷一第161頁、卷二第31頁、第141頁、第143頁 3 新豐山崎郵局存款  21萬0,423元 28元    卷一第161頁、卷二第33頁、第153至155頁 4 華南商業銀行存款 21萬1,973元 498元    卷一第161頁、卷二第35頁、第147至151頁 5 渣打銀行（原新竹國際商業銀行）新豐分行存款 115萬6,362元 4元    卷一第161頁、卷二第37頁 

附表1-2：被繼承人黃羅錫妹繼承人之應繼分比例
編號 繼承人 應繼分比例 1 黃進源 6/35 2 黃錦城 6/35 3 黃進淦 6/35 4 范黃瑞澄 6/35 5 黃宇弘 1/7 6 王祿富 3/70 7 王安鵬 3/70 8 王安良 3/70 9 王雅慧 3/70 

附表1-3  黃金淦主張應計入黃羅錫妹遺產之項目
編號    日期 項目 金額或價額(新臺幣) 1 94.7.11 黃錦城提領黃羅錫妹之新竹國際商銀(現為渣打銀行新豐分行)帳戶款項 115萬6,362元 2 94.7.12 黃錦城提領黃羅錫妹之芎林鄉農會帳戶款項 68萬5,000元 3 94.7.13 黃錦城提領黃羅錫妹之新豐山崎農會帳戶存款 6,300元 4 94.9.23 黃錦城提領黃羅錫妹之華南商業銀行新豐分行 21萬1,000元 5 94.9.23 黃錦城提領黃羅錫妹之華南商業銀行新豐分行帳戶款項 19萬2,000元 6  黃進源、黃錦城在黃羅錫妹死亡後占用黃羅錫妹701地號土地建屋之相當於租金之不當得利 黃進淦迄至言詞辯論終結未具體主張不當得利之內容 

附表2-1：被繼承人黃金水之遺產及分割方法
編號 遺產項目 權利範圍或價值(新臺幣)  本院認定之分割方法 備註   ㈠黃金水死亡時（96年1月27日） ㈡110年11月24日（或同年月25日）   1 新竹縣○○鄉○○段00000地號土地 1分之1 1分之1 依附表2-2所示應繼分比例分割 卷一第408頁、第59頁至第65頁 2 新竹縣○○鄉○○段000地號土地 23/100 23/100  卷一第408頁、第87頁至第95頁 3 新竹縣○○鄉○○段000地號土地 1分之1 1分之1  卷一第408頁、第67頁至第75頁 4 新竹縣○○鄉○○段000地號土地 1分之1 1分之1  卷一第408頁、第77頁至第85頁 5 新竹縣○○鄉○○村○○路0段000○00號房屋(新竹縣○○鄉○○段000○號) 1分之1 1分之1  卷一第97頁至第99頁、卷二第91頁至第93頁 6 新竹縣○○鄉○○村○○路0段000○0號房屋(新竹縣○○鄉○○段000○號) 1分之1 1分之1  卷一第105頁至第107頁 7 新竹縣○○鄉○○村○○路0段000○0號房屋(新竹縣○○鄉○○段000○號) 1分之1 1分之1  卷一第101頁至第103頁 8 新竹縣芎林鄉農會存款 3,261元 5萬5,452.70元  卷二第39頁 9 山崎郵局存款 271萬3,845元 1萬5,787元  卷二第41頁 10 華南商業銀行存款(末三碼883) 170萬2,642元 2,922元  卷二第43頁 11 華南商業銀行存款(末三碼640)  175元  卷二第43頁 12 華南商業銀行存款(末三碼095)  73萬元  卷二第43頁 13 渣打銀行新豐分行存款(末三碼757)  150萬元 8萬8,199元  卷二第45頁 14 渣打銀行新豐分行存款(末三碼480)   35萬元  卷二第47頁 15 渣打銀行新豐分行存款(末三碼461)   24萬元  卷二第47頁 16 渣打銀行新豐分行存款(末三碼894)   20萬元  卷二第47頁 17 渣打銀行新豐分行存款(末三碼852)   33萬元  卷二第47頁 18 渣打銀行新豐分行存款(末三碼519)   10萬元  卷二第47頁 

附表2-2：被繼承人黃金水繼承人之應繼分比例
編號 繼承人 應繼分比例 1 黃進源 6/35 2 黃錦城 6/35 3 黃進淦 6/35 4 范黃瑞澄 6/35 5 黃宇弘 1/7 6 王祿富 3/70 7 王安鵬 3/70 8 王安良 3/70 9 王雅慧 3/70 

附表2-3：黃進淦主張應計入黃金水遺產之項目
編號 項目 金額(新臺幣) 1 黃進源、黃錦城於黃金水死亡後收取新竹縣○○鄉○○路0段00號之租金 黃進淦迄至言詞辯論終結未具體主張 

附表3-1：被繼承人黃進增之遺產及分割方法
編號 遺產項目 權利範圍或 價值(新幣) 本院認定之分割方法 備註 1 新竹縣○○鄉○○段000地號土地 1分之1 依附表3-2所示應繼分比例分割 卷一第109頁至第113頁、第412頁 2 華南商業銀行存款 1,147  卷二第49頁 

附表3-2：被繼承人黃進增繼承人之應繼分比例
編號 繼承人 應繼分比例 1 黃進源 1/5 2 黃錦城 1/5 3 黃進淦 1/5 4 范黃瑞澄 1/5 5 王祿富 1/20 6 王安鵬 1/20 7 王安良 1/20 8 王雅慧 1/20 

附表3-3：黃進淦主張應計入黃進增遺產之項目或由遺產中扣除
編號 項目 金額或價額(新臺幣) 1 黃進源、黃錦城耕作黃進增土地之收益，及因此無法領取之休耕補償金 黃進淦迄至言詞辯論終結未具體主張 2 黃進淦照顧黃進增之照護費用，應列為黃進增之消極遺產 610萬元 

附表4：
編號 當事人 訴訟費用負擔比例 1 黃進源 13/70 2 黃錦城 13/70 3 黃進淦 13/70 4 范黃瑞澄 13/70   5 黃宇弘 1/14 6 王祿富 13/280 7 王安鵬 13/280 8 王安良 13/280 9 王雅慧 13/280